【裁判字號】    99,家聲,164
【裁判日期】    990823
【裁判案由】    聲請許可處分受監護人財產
【裁判全文】
臺灣彰化地方法院民事裁定             99年度家聲字第164號
聲  請  人  乙○○
相  對  人  甲○○
上列當事人間聲請許可處分受監護人財產事件，本院裁定如下：
    主  文
准聲請人按民國九十九年七月二十八日分割繼承協議書（如附件
）之方式，處分相對人即受監護人甲○○對被繼承人李登波繼承
之遺產。
聲請程序費用新台幣壹仟元由相對人負擔。
    理  由
一、本件聲請意旨略以：聲請人為受監護人甲○○之配偶（兼監
    護人），現茲因受監護人之外祖父李登波不幸於民國99年5
    月10日死亡，並遺有不動產、動產及相關財產，聲請人欲辦
    理分割繼承登記，而受監護人甲○○已於95年12月29日經鈞
    院以95年度禁字第143號裁定宣告為禁治產人，並由其配偶
    乙○○為監護人，負責養護及治療其身體，今聲請人為免逾
    期延誤辦理繼承登記及解決相關各項情事，爰依民法第1101
    條之規定聲請許可准許聲請人依後附分割協議書替受監護宣
    告人辦理分割繼承登記等語。
二、按民法總則中華民國九十七年五月二日修正之條文施行前，
    已為禁治產宣告者，視為已為監護宣告；繫屬於法院之禁治
    產事件，其聲請禁治產宣告者，視為聲請監護宣告；聲請撤
    銷禁治產宣告者，視為聲請撤銷監護宣告；並均於修正施行
    後，適用修正後之規定。中華民國九十七年五月二日修正之
    民法總則第14條至第15條之2之規定，自公布後一年六個月
    施行，民法總則施行法第4條第2項、第4條之2分別定有明文
    。次按中華民國九十七年五月二日修正之民法親屬編第四章
    條文施行前所設置之監護人，於修正施行後，適用修正後之
    規定；中華民國九十七年五月二日修正民法親屬編第四章之
    規定，自公布後一年六個月施行，民法親屬編施行法第14條
    之2、第14條之3亦分別定有明文。本件相對人甲○○係於95
    年12月29日經本院為禁治產之宣告，並由乙○○監護，有戶
    籍謄本在卷可參，係在民法第14條及親屬編第四章條文修正
    並於98年11月23日施行前，依前開說明自應適用修正後有關
    監護條文之規定。復按監護人對於受監護人之財產，非為受
    監護人之利益，不得使用、代為或同意處分。監護人為下列
    行為，非經法院許可，不生效力：一、代理受監護人購置或
    處分不動產。二、代理受監護人，就供其居住之建築物或其
    基地出租、供他人使用或終止租賃，民法第1101條亦定有明
    文。
三、經查：
（一）聲請人主張其為受監護人甲○○之配偶並為其監護人，現
      茲因受監護人之外祖父李登波不幸於99年5月10日死亡，
      並遺有不動產、動產及相關財產，聲請人欲辦理分割繼承
      登記等情，業據聲請人提出繼承系統表、分割繼承協議書
      、遺產稅免稅證明書影本、戶籍謄本、土地登記謄本、建
      物登記謄本、房屋稅籍證明書、財政部台灣省中區國稅局
      97、98年度綜合所得稅各類所得資料清單、財政部台灣省
      中區國稅財產歸屬資料清單、存款存單影本、存摺影本、
      95 年度禁字第143號裁定影本為證，並與會同開具財產清
      冊之人開具財產清冊向本院陳報在案，有財產清冊在卷可
      稽，堪信為真實。
（二）依聲請人所提出之繼承系統表，受監護人甲○○之應繼分
      比例為1/15，又依卷附遺產稅免稅證明書，被繼承人李登
      波之遺產總額為新台幣（下同）8,725,798元，故受監護
      人甲○○可分得之遺產金額為581,720元，又依附件分割
      繼承協議書所示，受監護人甲○○所得分配被繼承人李登
      波之遺產價值為600,000元，高於按其應繼分比例所得分
      配之遺產價值即581,720元，故依上開分割協議內容對於
      受監護人並無不利，尚符合相對人利益。是聲請人之聲請
      為有理由，應予准許，爰裁定如主文所示。
四、依非訟事件法第21條第1項、民法第1103條，裁定如主文。
中    華    民    國    99    年    8     月    23    日
                  家事法庭    法  官  詹秀錦
以上正本係照原本作成。
如對本裁定抗告，須於裁定送達後10日之不變期間內，向本院提
出抗告狀，並繳納抗告費新臺幣1,000元。
中    華    民    國    99    年    8     月    23    日
                              書記官  許珍滋

司法院資訊處製作；財團法人民間司法改革基金會備份。
